臺灣高等法院刑事判決
111年度上易字第94號
上  訴  人  臺灣基隆地方檢察署檢察官
被      告  林明哲

選任辯護人  曾宿明律師
上列上訴人因被告妨害自由案件，不服臺灣基隆地方法院110年
度易字第420號，中華民國110年11月25日第一審判決（起訴案號
：臺灣基隆地方檢察署110年度偵字第4475號），提起上訴，本
院判決如下：
    主  文
上訴駁回。
    理  由
一、公訴意旨略以：緣林明哲與友人李勉佑、林郁秩因質疑游季
    耕曾將電瓶置換導致李勉佑向林郁秩借用之車號000-000號
    普通重型機車（車主為林郁秩之母潘柴芳，下稱甲車）故障
    ，遂於民國110年6月15日晚上9時23分許，一同前往游季耕
    開設之基隆市○○區○○路00號0樓「基隆彗星二輪機車行」找
    游季耕理論，期間因該店已到打烊時間且游季耕表示身體不
    適，想回家休息，林明哲因而心生不滿，竟基於恐嚇危害安
    全之犯意，對游季耕恫稱「車子一定要今天立刻修好，不然
    你就死定了」等加害生命、身體之言論，令游季耕心生畏懼
    ，致生危害於安全。因認被告所為，係犯刑法第305條之恐
    嚇危害安全罪嫌。
二、公訴意旨認被告涉犯上開罪嫌，無非係以被告於警詢及偵訊
    時之供述、證人即告訴人游季耕於警詢及偵訊時之證述、證
    人李勉佑、林郁秩於警詢時之證述、證人即告訴人之友郭暐
    傑、王煥鈞於偵訊時之證述、機車行之監視錄影器翻拍照片
    2張、甲車之車輛詳細資料報表1份等為其主要論據（見臺灣
    基隆地方檢察署110年度偵字第4475號卷＜下稱偵卷＞第9頁至
    第27頁、第67頁至第70頁、第81頁至第83頁）。
三、按犯罪事實應依證據認定之，無證據不得認定犯罪事實；又
    不能證明被告犯罪者，應諭知無罪之判決，刑事訴訟法第15
    4條第2項、第301條第1項分別定有明文。訊據被告堅決否認
    有公訴意旨所指之犯行，辯稱：110 年6 月15日下午9 時23
    分，我雖然有與李勉佑、林郁秩一起到告訴人開設的機車行
    去，是因為讓告訴人維修的機車我們認為沒有維修好，當時
    告訴人沒有說他身體不舒服，要打烊回家休息。我沒有說「
    車子一定要今天立刻修好，不然你就死定了」這種話。後來
    車子有維修好，告訴人原本要收費，但後來就說不用收費了
    等語。經查：
　㈠被告與友人李勉佑、林郁秩因質疑告訴人前於維修李勉佑向
    林郁秩借用之甲車時，因維修不當導致甲車故障，遂於110
    年6月15日晚間9時23分許，一同前往告訴人經營之機車行找
    告訴人等節，為被告所不爭執，與告訴人於警詢、偵訊、原
    審及本院審理，及證人李勉佑、林郁秩於警詢時、郭暐傑、
    王煥鈞於偵訊時證述一致（見偵卷第13頁至第14頁、第17頁
    至第18頁、第21頁至第23頁、第67頁、第81頁至第82頁，原
    審卷第93頁至第103頁、本院卷第65頁），復有機車行之監
    視錄影器翻拍照片2張、甲車之車輛詳細資料報表1份等附卷
    可憑（見偵卷第25頁、第27頁），此部分事實，首堪認定。
　㈡依被告出具之錄音譯文，被告從未對告訴人恫稱：「車子一
    定要今天立刻修好，不然你就死定了」等語（原審卷第73頁
    至第80頁）。告訴人固於原審審理時證稱：他們剛到的時候
    ，李勉佑說是不是我把他車子弄壞，我說我不會這樣子，我
    不會把人家的車子弄壞，然後我說我要借他代步車，我一直
    有重複講到這句話，然後我說我身體不太舒服，要先回去了
    ，我有反覆跟他強調這件事情，但在被告提出的錄音譯文裡
    面沒有錄到這一段，此外，被告跟我講說「車子一定要今天
    立刻修好，不然你就死定了」，這句話也是沒有錄到的等語
    （原審卷第101頁至第102頁）。然告訴人亦於原審審理時證
    稱：譯文一開始是他們3人在閒聊，這時候我已經開始在修
    車了，因為我沒有聽到，所以無法確認他們閒聊的內容與譯
    文是否相符，但是其他對話的內容，我確認過應該都沒有錯
    等語（原審卷第101頁至第102頁）。故除該譯文開頭「林郁
    秩：機油、濾心、濾心油有問題」起至「林明哲：對，它可
    以跟汽車一樣」處之被告、李勉佑、林郁秩3人討論維修車
    輛價格之部分（即原審卷第73頁譯文內容第1行至第25行）
    外，其餘部分均與當時事發經過相符乙節，應堪認定。茲有
    疑義者，係被告有無於錄音開始前，對告訴人口出上揭言詞
    ？
　㈢告訴人固於警詢時證稱：於110年6月15日晚間9時23分許，我
    在機車行工作，李勉佑帶了3、4名男子來我的店內，李勉佑
    向我表示之前曾經來我的店內換機車電瓶，但是電瓶現在故
    障了，並質問我是不是我用壞的，我就幫李勉佑檢查機車是
    否正常，我有向李勉佑表示新的東西可能會有瑕疵，如果經
    檢查真的壞了，我會幫他換一個新的電瓶，後來我檢查完機
    車之後發現是其他東西損壞，我告知李勉佑要把機車留下來
    檢查，我身體不太舒服要先回去休息，被告就向我表示：「
    他明天要上班，一定要現在修好，不然不要回去」，我向李
    勉佑表示我有代步車可以借其使用，李勉佑向我表示機車是
    換過電瓶才損壞的所以我應該負責，被告隨即向我表示一定
    要幫他修好，不然我就死定了，看著辦，並叫我自己想辦法
    解決。我幫李勉佑把機車維修好之後，發現不是我造成的問
    題，李勉佑就去試乘機車看有無正常，被告說後續又有問題
    要怎麼辦？李勉佑也表示後續有問題我是不是也要負責，我
    告知他們我現在要報警，他們就離開店内了，被告讓我心生
    畏懼。這次換了點火線圈加全車查修共新臺幣1,800元，我
    不敢跟他收等語（見偵卷第13頁至第15頁）。並於偵訊時證
    稱：被告要求我現在把車修好，否則我就死定了，上開言論
    讓我心生畏懼，我害怕被告會找人來砸店，或是對我不利等
    語（見偵卷第68頁）。嗣於原審審理時證稱：當天下午3點
    的時候，是李勉佑第1次到我店裡去修機車，下午5點的時候
    ，我跟李勉佑說車子修好了，之後同日晚間9時23分許，被
    告、李勉佑、林郁秩等共4、5個人到我店裡，我不太敢去看
    ，沒有去數到底幾個，我都不認識，李勉佑說車沒修好，是
    不是我用壞的，我說那不然幫他檢查一下，我說我不會這樣
    子，我不會把人家的車子弄壞，然後我說我要借他代步車，
    我一直有重複講到這句話，然後我說我身體不太舒服，要先
    回去了，我有反覆跟他強調這件事情，被告有說我今天沒有
    把車修好，我就死定了，當時王煥鈞跟郭暐傑也有在場，他
    們是我的朋友，也是來修車的，被告是在他們到場後大約1
    、2分鐘時才講我今天沒有把車修好我就死定了這句話，這
    句話讓我心生畏懼等語（原審卷第94頁至第101頁）。然告
    訴人之告訴，係以使被告受刑事訴追為目的，是其陳述是否
    與事實相符，仍應調查其他證據以資審認，庶免冤抑。查：
　⒈依上揭譯文之內容，被告、李勉佑、林郁秩3人係先自行討論
    維修車輛之價格，嗣告訴人即主動向李勉佑詢問：「你說你
    騎去上班時會頓嗎？」李勉佑答以：「對，會頓，然後它發
    電的時候，你不能開燈，你開燈的話發電就完全沒有回應，
    你要把電都關了才有回應，而且它只能5000轉而已，然後立
    中柱也只能6000轉而已。」告訴人旋即表示：「先看一下傳
    動軸」。依上揭對話過程觀之，被告等人未先敘明來意，即
    逕由告訴人主動詢問其等車輛故障之情形，乍看似與常情未
    合。然李勉佑於邀集被告與林郁秩至機車行前，即曾先以LI
    NE通訊軟體向告訴人提及甲車故障之事，並與告訴人約定於
    同日將甲車送回機車行檢修乙節，業據告訴人於原審審理時
    證述明確（原審卷第99頁至第100頁），且有上揭譯文可佐
    （原審卷第75頁至第76頁），告訴人尚於原審審理時證稱：
    當時我可以一眼就辨識出李勉佑等語在卷（原審卷第102頁
    ）。依上足認，告訴人於當日晚間被告等人抵達機車行前，
    即已知悉被告等人之來意，且告訴人可認出李勉佑即為先前
    送修過甲車之車主，是告訴人見被告等人到場後，於其等未
    解釋來意之情形下，即逕詢其等甲車故障狀況，尚無違常之
    處，難認上揭譯文有刻意略去雙方最初之對話經過。況被告
    等人係因消費糾紛，乃至機車行欲與告訴人討論後續處理方
    式，錄音之動機既在保全證據，自無刻意略去最初對話經過
    之必要，故堪認上揭譯文之內容即屬當日雙方完整之對話經
    過。而依上揭譯文之內容，告訴人就其身體不適欲先返家休
    息之情隻字未提，被告亦從未對告訴人稱：「車子一定要今
    天立刻修好，不然你就死定了」等語。另李勉佑於警詢時證
    稱：被告與告訴人沒有發生衝突，被告只是說話比較大聲，
    被告沒有跟告訴人說一定要幫我修好機車不然就死定了等語
    （見偵卷第18頁）；林郁秩亦於警詢時證稱：我們在場的所
    有人除了以言語跟告訴人理論外，沒有做其他事等語在卷（
    見偵卷第23頁）。故依上述證據，尚難佐證告訴人指訴被告
    當日晚間曾口出上開言詞乙節，確係屬實。
　⒉另依機車行之監視錄影器翻拍照片及譯文內容所示，當日到
    場者僅有被告、李勉佑、林郁秩3人，被告亦於警詢時供稱
    ：當天除了李勉佑外，我跟林郁秩也有前往機車行，我們都
    是李勉佑找來的，李勉佑以電話聯繫我們等語（見偵卷第11
    頁），且李勉佑於警詢時證稱：當時是我、被告、林郁秩共
    3人一同前往機車行，因為我機車拋錨發不動，所以找他們
    幫忙推車一同前往機車行等語（見偵卷第18頁），林郁秩亦
    於警詢時證稱：當時一同前往機車行者有李勉佑、被告及我
    共3人，是李勉佑號召前往等語明確（見偵卷第23頁），足
    認告訴人所證當時到場者有4、5人乙節係誇大之詞。又依告
    訴人於警詢時所證，被告係於告訴人向李勉佑表示可出借代
    步車後，乃對告訴人口出上開言詞，而依上揭譯文所示，被
    告先向告訴人表示隔日需使用甲車，隨後告訴人乃提議可出
    借代步車，其後被告僅詢問告訴人維修費用，雙方未有爭吵
    （見原審卷第74頁至第75頁），益徵告訴人指訴被告恐嚇之
    情，確屬有疑。至告訴人固於警詢時證稱被告等人係於其表
    示欲報警後乃離開現場、其當時因恐懼乃不敢向被告等人收
    取維修費用云云。然依卷附譯文內容所示，於告訴人維修完
    畢後，李勉佑因認被告先前口氣不佳，勸被告向告訴人道歉
    ，然被告自認並無逾矩之處而不從，故最後由李勉佑代替被
    告向告訴人道歉，告訴人亦當場回以：「沒關係」，隨後被
    告等人即離開現場（原審院卷第78頁），並非告訴人揚言報
    警後乃離去；且關於維修費用部分，係告訴人主動向被告等
    人表示不在意檢查費用，最後因檢查結果係火星塞帽掉落，
    僅由告訴人將之塞回原處，並未更換零件（原審卷第77頁至
    第78頁），而檢查費已由告訴人主動免除，是依當時磋商結
    果，被告等人本即無需支付任何費用予告訴人，告訴人嗣亦
    於原審審理時證稱：我有說我不在意檢查費用，所以不跟他
    們收檢查費等語明確（原審卷第103頁），亦難認告訴人當
    時有何心生畏怖之情。
　㈣證人郭暐傑固於偵訊時證稱：當天現場有告訴人、被告、被
    告的3、4個友人，但店外另有很多我不認識的人，可能跟被
    告有關。當天告訴人身體不舒服要回家休息，但是被告等人
    來車行對告訴人說他的機車遭告訴人修壞，要求告訴人立刻
    修好，不然告訴人就死定了，講完後告訴人跟我們都非常害
    怕，就馬上幫被告修車，但我們把車修完後，被告未付修理
    費就離開店內等語（見偵卷第81頁至第82頁）。王煥鈞則於
    偵訊時證稱：當天我聽到外面大呼小叫的聲音，之後被告就
    進來店內，說車子是被告訴人修壞的，要求告訴人今天一定
    要弄好，否則告訴人就死定了。告訴人表示他很害怕，但既
    然被告等人不讓他離開，他也只好把被告的車修好等語（見
    偵卷第82頁）。惟郭暐傑、王煥鈞上開證述之情節，與證人
    李勉佑、林郁秩所證述之上開情節亦有不符，在證人各有二
    位，供述證據二比二的情況之下，亦無從依優勢之供述證據
    ，認定被告確有告訴人所指述之犯行。然依較為客觀之上開
    錄音檔譯文，顯然亦無從佐證被告涉有告訴人所指述之犯行
    。是檢察官上訴意旨單憑告訴人之指述及證人郭暐傑、王煥
    鈞不利於被告之證述，遽認被告出言恐嚇業據告訴人指訴明
    確，並有證人郭暐傑及王煥鈞證述詳實云云。即認原審僅以
    告訴人所指訴與被告一同到場之人數有4、5人認為告訴人誇
    大其詞；焉知現今呼朋引伴常有之事，到場後未出聲者亦有
    之，或僅到場觀看，到底與被告一同前往者實難以一一數定
    ，況當時被告自承口氣不好，說話大聲，告訴人焉能確定人
    數，尚難以此認定告訴人誇大其詞。但卻置被告之辯解及證
    人李勉佑、林郁秩有利於被告之證述而不論，即率謂原審判
    決認事用法有所違誤，並無理由。
四、現行刑事訴訟制度採改良式當事人進行主義，檢察官應負實
    質舉證責任，若檢察官所舉證據不足以說服法院形成被告有
    罪之確信心證，即超越合理懷疑之確信心證門檻，自應由檢
    察官承擔不利之訴訟結果責任，法院即應為被告無罪之諭知
    ，此為檢察官於刑事訴訟個案中所負之危險負擔，即實質舉
    證責任之當然結果，乃無罪推定原則與證據裁判主義之精神
    所在。本件依檢察官所舉證不利被告之證據，僅有告訴人及
    證人郭暐傑、王煥鈞之證述，但被告否認犯行，並有利於被
    告之證人李勉佑、林郁秩之證述，以及被告所提出之錄音譯
    文，則依現存證據衡量結果，檢察官之舉證非但無法達到二
    分之一以上之優勢證據，且顯然證據方法上係居於劣勢，自
    不能達到使法院確信舉證已超越合理懷疑之確信心證門檻，
    甚為明確。是檢察官上訴意旨既未能提出其他優勢證據，使
    法院達到已超越合理懷疑之確信心證門檻，卻徒以被告與告
    訴人於此之前並不相識，非朋友關係，車行進行車輛維修後
    卻不開口收費，此舉有違常情；被告所提出之錄音光碟及譯
    文，被告在錄音之初，告訴人並不知情，該錄音並非全程錄
    音，是否有遭編排，不得而知，未錄到被告所說之「車子一
    定要今天立刻修好，不然你就死定了」，亦不足以證明被告
    未曾出此言，況證人郭暐傑及王煥鈞均已結證明確云云，指
    摘原審判決認事用法有所違誤，並無理由。
五、綜上證據及理由所述，本件檢察官之舉證，並未達於通常一
    般之人均不致有所懷疑，而得確信被告涉有前揭犯行之程度
    ，且尚有合理之懷疑存在，則依上所述，本於「罪證有疑，
    利於被告」原則，自應為有利於被告之認定。原審判決同此
    認定，因認本件犯罪因屬不能證明，而為被告無罪之諭知，
    認事用法並無違誤。檢察官上訴意旨並未提出其他證據補強
    證明程度，徒憑己意指摘原審判決認事用法不當，為無理由
    ，自應予以駁回。　　　
據上論斷，應依刑事訴訟法第368條，判決如主文。
本案經檢察官何治蕙提起公訴，檢察官林明志提起上訴，檢察官
王亞樵到庭執行職務。
中　　華　　民　　國　　111 　年　　3 　　月　　16　　日
                  刑事第十九庭  審判長法　官  曾淑華
                                      法　官  李殷君
                                      法　官  陳文貴
以上正本證明與原本無異。
不得上訴。
                                      書記官  俞妙樺
中　　華　　民　　國　　111 　年　　3 　　月　　16　　日